【裁判字號】    98,簡,1134
【裁判日期】    981023
【裁判案由】    詐欺
【裁判全文】
臺灣臺中地方法院刑事判決              98年度簡字第1134號
公  訴  人  臺灣臺中地方法院檢察署檢察官
被      告  丁○○（原名廖顯昌.
                      11樓
上列被告因詐欺取財案件，經檢察官提起公訴（98年度偵字第78
46號、9565號號）及移送併辦（臺灣臺中地方法院檢察署98年度
偵字第12368 號），因被告於準備程序中自白犯罪，本院合議庭
認宜由受命法官逕以簡易判決處刑，判決如下：
    主  文
廖顯昌幫助意圖為自己不法之所有，以詐術使人將本人之物交付
，處有期徒刑參月，如易科罰金，以新臺幣壹仟元折算壹日；又
幫助意圖為自己不法之所有，以詐術使人將本人之物交付，處有
期徒刑參月，如易科罰金，以新臺幣壹仟元折算壹日。應執行有
期徒刑肆月，如易科罰金，以新臺幣壹仟元折算壹日。緩刑貳年
。
    事實及理由
一、本案犯罪事實：
  (一)廖顯昌能預見將金融機構帳戶之存摺、提款卡及密碼等物提
    供與不詳身分之成年人使用，足供他人作為詐騙財物匯款之
    工具，竟仍基於幫助他人詐欺取財之不確定故意，於民國98
    年1 月5 日，在臺中市○○路海派飯店附近，將其在新光商
    業銀行股份有限公司（下稱新光銀行）中華分行所申設之帳
    號000-0000000000000 號帳戶之存摺、提款卡及密碼，交付
    予真實姓名年籍不詳，自稱「杜代書」之成年男子，以抵償
    其向地下錢莊借款所生之利息（每個帳戶抵償新台幣﹝下同
    ﹞1,000 元之利息）。嗣該詐欺集團成員取得上開廖顯昌交
    付之上開帳戶存摺等資料後，即共同基於意圖為自己不法之
    所有之犯意聯絡，從事下列之詐騙行為：
  1.於98年2 月13日17時18分許，由不詳之成員撥打電話予乙○○，向乙○○佯稱其在雅虎奇摩拍賣網站上購買物品之付款
    方式有誤，將連續自其帳戶扣款11次，需依指示至自動櫃員
    機操作更改云云，致乙○○陷於錯誤，於同日17時49分許，
    至伸港郵局，依指示操作提款機，轉帳24,989元至廖顯昌上
    開新光銀行帳戶內。
  2.於98年2 月13日17時30分許，由不詳成員撥打電話予甲○○
    ，佯稱其在雅虎奇摩拍賣網站上購買物品之付款方式有誤，
    誤設定為分期付款，需至自動櫃員機操作取消云云，致使甲○○陷於錯誤，於同日18時許，依指示操作提款機，轉帳7,
    999 元至廖顯昌上開新光銀行帳戶內。
  (二)廖顯昌另基於幫助詐欺取財之不確定故意，於98年1 月17日
    ，在臺中市○○路海派飯店附近，將其在彰化商業銀行股份
    有限公司（下稱彰化銀行）北臺中分行所申設之帳號000000
    00000000號帳戶之存摺、提款卡及密碼，交付予真實姓名年
    籍不詳，自稱「杜代書」之成年男子，以抵償其向地下錢莊
    借款所生之利息（每個帳戶抵償1,000 元之利息）。嗣該詐
    欺集團成員取得上開廖顯昌交付之上開彰化銀行帳戶存摺等
    資料後，即共同基於意圖為自己不法之所有之犯意聯絡，從
    事下列之詐騙行為：
  1.於98年2 月14日14時8 分許，由不詳之成員撥打電話予丙○○，佯稱其在雅虎奇摩拍賣網站上購買物品之付款方式有誤
    云云，致丙○○陷於錯誤，於同日15時許，至潮州彰化銀行
    ，依指示匯款12,000元至廖顯昌上開彰化銀行帳戶內。
  2.於98年2 月14日15時33分許，由不詳成員撥打電話予戊○○
    ，佯稱其在網站上購買物品之付款方式有誤云云，致戊○○
    陷於錯誤，於同日16時24分許，至臺南縣永康市○○路180
    號，依指示操作提款機轉帳29,989元至廖顯昌上開彰化銀行
    帳戶內。
二、本案證據，除加列被告於本院所為之自白外，其餘均引用如
    附件所示之檢察官起訴書及併辦意旨書之記載。
三、按刑法上之幫助犯，係對於犯罪與正犯有共同之認識，而以
    幫助之意思，對於正犯資以助力，而未參與實施犯罪之行為
    者而言，迭據最高法院著有75年度臺上字第1509號、84 年
    度臺上字第5998號及88年度臺上字第1270號判決意旨可供參
    照。是以，如未參與實施犯罪構成要件之行為，且係出於幫
    助之意思提供助力，即屬幫助犯，而非共同正犯。本案被告
    吳樺欣提供銀行帳戶金融卡及密碼予真實姓名、年籍均不詳
    之人使用，雖然使該人及所屬詐欺集團成員得共同基於詐欺
    取財之犯意，向被害人詐取財物，並以被告所提供之銀行帳
    戶供作指定匯款之帳戶，規避檢警機關之追緝，以遂行其詐
    欺取財之犯行，然被告單純提供帳戶供人使用之行為，並不
    等同於向被害人施以欺罔之詐術行為，且亦無證據證明被告
    有參與詐欺取財犯行之構成要件行為，是被告提供帳戶金融
    卡及密碼供人使用之行為，對於該詐欺集團成員遂行詐欺取
    財犯行，資以助力，揆諸上開判決意旨，核被告廖顯昌如犯
    罪事實欄(一)、(二)之所為，均係犯刑法第30條第1 項、第339
    條第1 項之幫助詐欺取財罪。被告先後2 次幫助他人犯前開
    詐欺取財罪，均應依刑法第30條第2 項之規定，按正犯之刑
    減輕之。又被告如犯罪事實(一)之犯行，以一幫助詐欺之行為
    幫助詐騙集團詐騙被害人乙○○、甲○○得逞，係一行為觸
    犯數罪名之想像競合犯，應從一重論以一罪（乙○○遭詐騙
    之金額較多，情節較重）；如犯罪事實(二)之犯行，以一幫助
    詐欺之行為幫助詐騙集團詐騙被害人丙○○、戊○○得逞，
    係一行為觸犯數罪名之想像競合犯，應從一重論以一罪（戊○○遭詐騙之金額較多，情節較重）。移送併辦部分即臺灣
    臺中地方法院檢察署98年度偵字第12368 號之犯罪事實，與
    本件起訴並有罪之犯罪事實欄(二)之「1.」部分為同一事實，
    本院應併予審究，併此敘明。另被告上開2 幫助詐欺取財犯
    行，犯意各別，行為互殊，應予分論併罰（公訴意旨原係起
    訴被告係於98年1 月17日1 次交付上開新光銀行及彰化銀行
    2 本存摺等資料予杜代書，而認被告所為係屬想像競合，應
    論以一罪，惟業經公訴人於本院98年10月22日準備程序當庭
    更正本件犯罪事實如前揭事實欄(一)(二)所載，本院自應依公訴
    人更正後前揭犯罪事實為審理）。查被告素行良好，前此未
    曾受有期徒刑以上刑之宣告，有臺灣高等法院被告前案紀錄
    表1 份在卷可憑，爰審酌被告僅貪圖折抵貸款利息之私利，
    而先後2 次任意將銀行帳戶交予他人使用，不顧該帳戶可能
    遭他人用以作為犯罪工具，逃避犯罪之查緝，嚴重破壞社會
    治安及有礙金融秩序，助長犯罪歪風，並增加追緝犯罪及被
    害人尋求救濟之困難，然被害人遭詐騙金額尚屬非鉅，且被
    告犯後坦承犯行，態度良好，復與被害人乙○○、戊○○、
    丙○○達成和解，有調解筆錄3 份附卷足憑，及被告雖未與
    被害人甲○○達成和解，但甲○○因認被告有和解誠意，而
    具狀表明願拋棄對被告之求償權，並願意原諒被告等情，亦
    有其陳報狀1 紙在卷可按等一切情狀，分別量處如主文所示
    之刑，且均諭知易科罰金之折算標準，並定其應執行之刑，
    及諭知易科罰金之折算標準。末查被告前未曾受有期徒刑之
    宣告有臺灣高等法院被告全國前案紀表1 紙附卷可稽，其因
    一時短於思慮，致罹本案罪責，惟業已與被害人乙○○、丙○○、戊○○達成和解，有本院調解程序筆錄3 份在卷可按
    ，而被害人甲○○雖未到院調解，而未能與被告達成和解，
    然其亦具狀陳明認有感於被告和解誠意及困境，願拋棄對被
    告之求償權，並原諒被告本件犯行，希望本院從輕量刑，給
    予被告緩刑機會等情，有其陳報狀在卷可按，信被告經此偵
    審教訓，當知所警惕，而無再犯之虞，本院認為前開對其宣
    告之刑，以暫不執行為適當，爰依刑法第74條第1 項第2 款
    規定，宣告緩刑2 年。
四、至臺灣臺北地方法院檢察署檢察官98年度偵字第13275 號移
    送併辦意旨略以：廖顯昌基於幫助他人犯刑法詐欺取財罪之
    不確定故意，於98年1 月8 日至2 月13日間某日，在某不詳
    地點，將其申設之國泰世華商業銀行（下稱國泰世華銀行）
    000-000000000000號帳戶之存摺、提款卡及密碼等，提供予
    某姓名年籍不詳之電話詐欺集團成員使用，嗣該詐欺集團成
    員於同年2 月13日20時許，以電話向李文傑佯稱係網購廠商
    ，告知其網路購物付款方式有誤，要退款予李文傑云云，要
    求李文傑依指示至ATM 自動櫃員機進行操作，致李文傑陷於
    錯誤，於同日20時38分，至臺北市○○區○○路7 號之自動
    櫃員機前，依指示操作而誤將15,687元匯至廖顯昌前揭帳戶
    內，該詐騙集團成員立即將款項提領殆盡，嗣李文傑發覺有
    異始知受騙，並報警循線查知上情，因認被告就此部分亦涉
    犯刑法第30條第1 項、第339 條第1 項之幫助詐欺罪嫌，且
    與本案經起訴之部分為事實上同一案件云云。經查，上揭移
    送併辦之犯罪事實，雖經被告於本院審理中自白在案，惟被
    告自陳：伊係於98年1 月8 日始在國泰世華銀行申設該帳戶
    ，伊記得1 月17日是星期六，當天是放年假前補上班的日子
    ，伊係於該星期日後的上班日即98年1 月19日，才在中華路
    與公園路口，將其在國泰世華銀行申設之上開帳戶存摺、提
    款卡及密碼，交付予「杜代書」，伊當初乃係先將舊帳戶交
    給杜代書，後因缺錢即再開設新帳戶交給杜代書抵償利息等
    語綦詳（見本院98年度簡字第720 號卷98年9 月24日訊問筆
    錄），經核被告交付國泰世華帳戶存摺等資料予「杜代書」
    之行為，與其前開交付新光銀行、彰化銀行存摺等資料予杜
    代書之時間、地點，均有殊異，難認係事實上同一案件，亦
    無想像競合犯之裁判上一罪關係可言，顯非本案起訴效力所
    及，本院無從併予審理，應退回原檢察官處理，併此敘明。
五、依刑事訟訴法第449 條第2 項、第454 條第2 項，刑法第33
    9 條第1 項、第30條第1 項前段、第2 項、第55條、第41條
    第1 項前段、第51條第5 款、第74條第1 款，刑法施行法第
    1 條之1 第1 項、第2 項前段，逕以簡易判決處刑如主文。
六、如不服本判決，應於判決送達後10日內，向本院提出上訴狀
    （須附繕本）。
中    華    民    國    98    年    10    月    23    日
                  刑事第十七庭  法  官  劉惠娟
以上正本證明與原本無異。
如不服本判決應於收受送達後10日內向本院提出上訴書狀，並應
敘述具體理由；其未敘述上訴理由者，應於上訴期間屆滿後20日
內向本院補提理由書（均須按他造當事人之人數附繕本）「切勿
逕送上級法院」。
                                書記官  童淑芬
中    華    民    國    98    年    10    月    23     日
附錄本判決論罪科刑之法條：
刑法第30條
幫助他人實行犯罪行為者，為幫助犯。雖他人不知幫助之情者，
亦同。
幫助犯之處罰，得按正犯之刑減輕之。
刑法第339條第1項
意圖為自己或第三人不法之所有，以詐術使人將本人或第三人之
物交付者，處5 年以下有期徒刑、拘役或科或併科1千 元以下罰
金。


司法院資訊處製作；財團法人民間司法改革基金會備份。
